【裁判字號】    89,上易,490
【裁判日期】    890511
【裁判案由】    妨害自由
【裁判全文】
臺灣高等法院高雄分院刑事判決                    八十九年度上易字第四九號
    上 訴 人
    即 被 告  甲○○
右上訴人因妨害自由案件，不服臺灣屏東地方法院八十八年度易字第一一七八號，中
華民國八十九年一月十日第一審判決 (起訴案號：臺灣屏東地方法院檢察署八十八年
度偵字第三三九五號)提起上訴，本院判決如左：
    主    文
原判決撤銷。
甲○○無罪。
    理    由
一、公訴意旨略以：被告甲○○因前向潘消遙借車致水箱開壞，無力賠償，遂以紅色
    雅石一粒交付給丙○○作為抵償車輛修理費，後因屢次向丙○○索討該石頭未果
    ，為逼使潘消遙返還，乃於民國八十八年四月二十六日下午三時四十分許，前往
    屏東縣車城鄉溫泉村內埔三九號丙○○住處，強行將丙○○擺放於客廳桌上之易
    利信六二八型行動電話一支取走，致妨害丙○○使用該行動電話之權利，因認被
    告甲○○涉有刑法三百零四條第一項強制罪云云。
二、按犯罪事實應依證據認定之，無證據不得推定其犯罪事實，刑事訴訟法第一百五
    十四條定有明文。所謂犯罪事實之證據，係指足以認定被告確有犯罪行為之積極
    證據而言，該項證據且須適合被告犯罪事實之認定，始得採為斷罪資料（最高法
    院二十九年上字第三一０五號、五十三年台上字第二七五０判例參照）。次按刑
    法第三百零四條第一項強制罪之成立，須行為人係以強暴、脅迫等非法之手段使
    人行無義務之事或妨害人行使權利者方可，行為人若非以強暴、脅迫等非法之手
    段行之者，其行為即不該當於強制罪之構成要件，此觀之刑法第三百零四條第一
    項之規定自明。
三、本件公訴人認被告甲○○涉有強制罪嫌，無非以被告於警訊時陳稱因告訴人欠伊
    一粒紅色雅石，伊向告訴人催討未果，所以才拿告訴人的行動電話抵押等語，並
    經告訴人丙○○證述無訛，又有贓物認領保管收據一紙在卷可證為其論據。訊據
    上訴人即被告甲○○矢口否認有強制犯行，辯稱：伊當日到丙○○住處索回雅石
    ，丙○○不理會，伊乘丙○○離開時，拿走丙○○置於桌上行動電話，目的是逼
    丙○○交還雅石，伊無妨害自由之犯行等語。
四、經查被告甲○○於右揭時地向告訴人丙○○索回雅石一顆，因告訴人不願交還，
    乘告訴人離開時，取走告訴人置於桌上行動電話一只，嗣告訴人發覺追出取回行
    動電話等情，業據被告於本院調查時供稱：「我有雅石放在他那裡，我去他家向
    他要回，他不理會我，也不願還我，後來他走開後，我就拿走他桌上手機‧‧‧
    」等語明確 (見本院八十九年四月二十四日調查筆錄)，核與告訴人丙○○於警
    訊中陳稱：「竊嫌本來是於民國八十八年四月二十六日下午三時十分至我家借錢
    未果後，他就躺在客廳沙發，我因與竊嫌不是很熟，所以我就到屋外小解，返回
    屋內即發現我的大哥大及嫌犯均不在屋內，發現後我就買上開車追出找竊嫌‧‧
    ‧」 (見警卷八十八年四月二十六日第一次調查筆錄)，並於偵查中陳稱：「當
    天他在我家喝酒，後來我上廁所，他就出去，後來我要打電話找不到大哥大，才
    知道是甲○○偷走‧‧‧」等情相符 (見偵查卷第十頁反面)，可見被告取走告
    訴人丙○○所有之行動電話時，告訴人丙○○並未在屋內，被告自無以現實強暴
    、脅迫等非法之手段取走告訴人丙○○之行動電話可言，揆諸前揭說明，與強制
    罪構成要件有間，自難以強制罪責相繩。此外，本院復查無其他證據足資證明被
    告有公訴人所指強制罪之犯行，既不能證明被告犯罪，依法自應為無罪之諭知。
    原審未予詳查，遽認被告甲○○應負強制罪責，尚有未恰，被告上訴意旨否認犯
    罪，指摘原判決不當即有理由，自應由本院撤銷原判決，另為被告無罪之諭知。
五、至被告趁告訴人不在之際，伺機取走前揭手機是否涉有竊盜罪責，未經檢察官起
    訴，且竊盜罪與強制罪其基本社會事實並不相同，本院無從併予審究，此部分應
    由檢察官另行偵辦，併予說明。
據上論結，應依刑事訴訟法第三百六十九條第一項前段、第三百六十四條、第三百零
一條第一項，判決如主文。
本案經檢察官劉翼謀到庭執行職務。
中      華      民      國    八十九    年      五      月     十一     日
                              臺灣高等法院高雄分院刑事第一庭
                                  審判長法官  翁慶珍
                                        法官  李春昌
                                        法官  周賢銳
右乙本證明與原本無異。
不得上訴。
                                      書記官  黃琳群
中    華    民    國     八十九     年       五       月    十  五      日
                             Ｆ


司法院資訊處製作；財團法人民間司法改革基金會備份。
